臺灣臺北地方法院民事裁定　　　　　 99年度消債抗字第102號
抗　告　人　黃秋香
相　對　人　遠東國際商業銀行股份有限公司
法定代理人　洪信德
上列抗告人因更生事件對於中華民國99年8 月30日本院99年度執
事聲字第10030 號裁定提起抗告，本院裁定如下：
    主  文
抗告駁回。
抗告程序費用新台幣壹仟元由抗告人負擔。
    理  由
一、本件抗告人抗告意旨略以：
    (一)抗告人前未同意前置協商之協商條件，乃係因最大債權銀
      行中國信託銀行所提為兩階段協商方案，第一階段雖月繳
      新臺幣（下同）6000元、利率0 ％計；而第二階段銀行則
      告知將於6 年後視抗告人之經濟狀況再協商，然利率無法
      以0 ％計算。故該協商方案探其究無非係將所有確實之履
      約條件延於6 年後方為協商，然抗告人於6 年後之年紀已
      近50歲，為中高年齡之工作，以其社會條件及身體狀況，
      應無增加更多收入之可能性，且以目前金融機構最優分期
      為180 期論，扣除前72期後，嗣之108 期如以利率1 ％計
      ，抗告人每月需繳納約1 萬3000元。衡以抗告人現今薪資
      僅約1 萬5000元，如同意前該協商方案，則6 年後扣除每
      月繳1 萬3000元，其每月恐僅餘2000元生活，抗告人實無
      法同意該協商條件，亦從未有如此表示。原審未加詳查，
      僅依相對人之片面陳述，即草率認定，顯有失當。
    (二)抗告人自知既已負債，每月生活必要費用應係僅能以最低
      生活費為生活標準，則以更生方案每月給付5000元而言，
      扣除之後，每月僅餘1 萬元可生活，然現今抗告人每月必
      要支出（含房租）確實已撙節開支至1 萬元左右，且親人
      亦知悉抗告人現今處境，若抗告人有超額急需用錢情形，
      亦有親人願意幫忙，自不會有無法維持基本生活及無法履
      行更生方案之情狀，原審裁定顯係多慮。此外，以抗告人
      每月薪資1 萬5000元，月付5000元之更生方案都無法認無
      以履行，縱再為更生執行程序，其更生方案亦無法獲認可
      ，恐將依消費者債務清理條例開始進行清算程序，抗告人
      名下並無任何財產，反致債權人受實質不利益。
    (三)又抗告人所提出更生方案之還款比例為25.67 ％，惟已是
      抗告人能力負擔之極限，況且清償成數並非認可更生方案
      之標準，今抗告人之每月必要支出既已低於99年度臺北市
      最低生活標準，亦確實厲行該標準生活，所餘全數用以清
      償債務，且為求增加清償成數，甚至延長清償期限至8 年
      ，顯見抗告人確已盡償債之能事。
    (四)為此，提起本件抗告，請求廢棄原裁定。
二、按消費者債務清理條例（以下稱消債條例）之制定，乃為使
    負債務之消費者依該條例所定程序清理其債務，以調整其與
    債權人及其他利害關係人間之權利義務關係，保障債權人之
    公平受償，謀求消費者經濟生活之更生，進而健全社會經濟
    之發展，除有消債條例第63條所定之情形外，法院得斟酌裁
    量認可更生方案。而於債務人有薪資、執行業務所得或其他
    固定收入之情形下，依消債條例第64條之規定，在除有該條
    第2 項所定之情形外，法院如認更生方案之條件公允者，即
    得不經債權人會議可決，逕依債務人之聲請或依職權以裁定
    認可更生方案；是以如無消債條例第63條第1 項或第64條第
    2 項情形，法院自得斟酌債務人之收入及資力狀況，於兼顧
    保障債權人之公平受償及謀求消費者經濟生活之更生利益衡
    量下，依照債務人所提出更生方案之還款成數，及債務人實
    際生活上是否特殊困難等情狀，並審酌債務人之償債能力與
    清償誠意以及社會公益等因素綜合判斷，以為是否裁定認可
    債務人提出更生方案之依據。
三、本件抗告人聲請更生，前經本院98年度消債更字第245 號裁
    定開始更生程序，並經本院司法事務官於99年4 月8 日以98
    年度執消債更字第193 號民事裁定，依職權認可抗告人所提
    之更生方案，其條件為自認可更生方案裁定確定之翌日起，
    分8 年償還債務，並以一個月為一期，每期清償5000元，共
    計96期，清償金額總計為48萬元，清償成數佔已申報之無擔
    保及無優先債權186 萬9669元之25.67 ％；嗣債權人遠東國
    際商業銀行股份有限公司聲明異議，復經本院於99年8 月30
    日以99年度執事聲字第10030 號民事裁定，將原裁定廢棄。
    抗告人就此聲明不服，提起本件抗告到院。
四、經查：
    (一)原審裁定係因抗告人前與最大債權銀行進行前置協商程序
      ，以當時債務人每月薪資所得為2 萬元，於扣除銀行提出
      第一階段月付6000元之協商方案後，所餘之1 萬4000元，
      尚仍無法維持每月生活必要支出，致協商未成立，遑論債
      務人現所得每月為1 萬5000元，清償本院前開認可之更生
      方案月付5000元，每月僅餘1 萬元所餘，何以得支應債務
      人每月必要生活所支，而認債務人之現有財產及收入於供
      其所需之餘，尚難認有何足以負擔前開更生方案之能力，
      該更生方案之可行性殊有疑義為由，廢棄原更生方案認可
      之裁定。
    (二)抗告人雖主張其無法同意最大債權銀行所提協商方案，並
      非因第一階段所餘1 萬4000元無法生活，而係因以抗告人
      薪資收入於扣除第二階段開始後之還款金額1 萬3000元，
      每月僅餘2000元，抗告人無法依此生活，且斯時抗告人年
      紀已近50歲，為中高齡工作者，應無增加收入之可能性，
      乃始拒絕與最大債權銀行成立協商等情。惟依抗告人所述
      ，最大債權銀行中國信託所提之協商方案既為第一階段月
      付6000元、利率不計；第一階段則於6 年後視抗告人之經
      濟狀況再協商，然利率無法以0 ％計算，據此債權人屆時
      自會評估抗告人之還款能力，妥適調整債務人與債權人間
      之權利義務關係，不僅保障債權人之公平受償，亦謀求債
      務人在債務清理過程中保有人性尊嚴之最低經濟基本生活
      ，從而健全社會經濟發展，始確定其每月清償金額，抗告
      人自無由擔心扣除第二階段協商方案之還款金額後，無法
      維持基本生活情形，抗告人以此為由拒絕與最大債權銀行
      中國信託成立協商還款方案，就其履債之誠意非無疑義。
      再者，抗告人自陳其現今每月薪資1 萬5000元，以本院前
      開認可之更生方案月付5000元為計，每月僅餘1 萬元應可
      足應付生活所需，惟依抗告人所提出之債務清理事件更生
      方案所載，其聲請更生前二年平均每月支出計有房租7000
      元、交通費500 元、生活費6000元、及勞健保659 元，合
      計平均每月支出約1 萬4159元，與前揭扣除更生方案每月
      應繳付金額後所餘之1 萬元生活費相較，已顯有差距，實
      難認抗告人就前開認可之更生方案有長期間持續履行之可
      能；雖抗告人另陳明若有急需用錢，親人仍願意幫忙等情
      ，亦徵抗告人就其每月所餘之1 萬元生活費，是否足敷完
      全支應每月生活所需已有問題，遑論更生方案之履行期間
      係長達8年，堪認該前揭經認可更生方案之可行性非無疑
      問。本件更生方案尚有重新審酌之必要，另酌定公允、適
      當、可行之更生方案。
    (三)至於抗告人另主張聲明異議之債權人遠東國際商業銀行股
      份有限公司之債權比例僅16.66 ％，而抗告人之其餘債權
      人固無均同意抗告人之更生方案，然對於本院98年度執消
      債更字第193 號更生方案之認可裁定，包括最大債權人中
      國信託商業銀行之債權比例60.7％在內，均未提出異議，
      顯見抗告人之多數債權人對抗告以現有收入1 萬5000元作
      為清償資力之標準，應可接受等情。惟查，法院依職權認
      可之更生方案，任何債權人均得表示同意與否，並無其債
      權比例之限制，或謂債權人多數表示同意即可，原審既已
      參酌上開說明，認抗告人僅提出每月清償5000元之前揭更
      生方案，將致抗告人難以維持最低基本生活所需，對於抗
      告人經濟生活之重建顯非有利，清償方案即有未洽，故抗
      告人上開主張亦非可採。
    (四)綜上，原審衡酌抗告人現有財產與收入狀況及其所提之更
      生方案之內容，堪認該更生方案並無履行之可能，對抗告
      人經濟生活之重建顯非有利，而依消債條例第63條第1 項
      第8 款之規定，該更生方案應不予認可，本院98年度執消
      債更字第193 號裁定逕認抗告人所提更生方案之條件合理
      公允而予以認可，即有未洽。因而原審法院裁定廢棄原認
      可之更生方案，核無不當。本件自應由司法事務官再為適
      法妥當之處理。抗告人執前詞指摘原裁定為不當，求予廢
      棄，為無理由，應予駁回。
五、又抗告人係57年9 月6 日生，現年僅43歲，縱於清償更生方
    案完畢時，年亦僅51歲，尚未屆法定退休年齡；復衡酌抗告
    人曾從事營經活動開設智星財務顧問有限公司，非毫無智識
    及工作能力之人，加以抗告人更無身體健康與否問題，是抗
    告人除應節約開支外，尚應努力辛勤工作，並非不能完全清
    償債務，然以抗告人現今薪資條件僅1 萬5000元，乃係處於
    長期薪資之較低狀態，亦難令本院審認抗告人有何履債之誠
    意，且對債權人而言亦非完全公平，附此敘明。
六、據上論結，本件抗告為無理由，依消費者債務清理條例第15
    條，民事訴訟法第495 條之1 第1 項、第449 條第1 項、第
    95條、第78條，裁定如主文。
中    華    民    國   100    年    1     月    24    日
                  民事第四庭審判長  法  官  張瑜鳳
                                    法  官  余明賢
                                    法  官  趙子榮
以上正本證明與原本無異。
本裁定不得抗告。
中    華    民    國   100    年    1     月    24    日
                                    書記官  謝榕芝